臺灣新北地方法院行政訴訟判決
                                      111年度交字第312號
原      告  陳仲愉

法定代理人  陳昌隆
被      告  新北市政府交通事件裁決處
                    
代  表  人  李忠台（處長）
                    
訴訟代理人  黃曉妍律師

上列當事人間因交通裁決事件，原告不服被告民國111年4月11日
 新北裁催字第48-C6MC00000號裁決，向本院提起行政訴訟，本
院判決如下：
    主  文
一、原告之訴駁回。
二、訴訟費用新臺幣300元由原告負擔。
    事實及理由
壹、程序方面：
    原告不服被告所為道路交通管理處罰條例第8條之裁決而提
    起撤銷訴訟，依行政訴訟法第237條之1，應適用交通裁決事
    件訴訟程序。本件因卷證資料已經明確，本院依同法第237 
    條之7 規定，不經言詞辯論，直接裁判。
貳、實體方面：
一、爭訟概要：
　　緣原告（行為時係15歲之未成年人而未領有駕駛執照）於民
    國（下同）110年7月26日21時「21分」許（依警員採證錄影
    畫面所示則為「19分」，但尚不影響事實認定之同一性），
    駕駛車牌號碼000-0000號普通重型機車（下稱系爭機車）而
    行駛至新北市○○區○○路00號前（即新北市政府警察局板橋分
    局信義派出所斜對面）時，經執行巡邏勤務之新北市政府警
    察局板橋分局信義派出所警員予以攔查，並以其有「無照駕
    駛（未滿18歲）」之違規事實，乃當場填製新北市政府警察
    局掌電字第C6MC00000號舉發違反道路交通管理事件通知單
    予以舉發，記載應到案日期為110年8月25日前，並於110年7
    月28日移送被告處理，原告之法定代理人甲○○於110年8月19
    日填具「新北市政府交通事件裁決處交通違規案件陳述書」
    ，向被告陳述不服舉發。嗣被告認原告駕駛系爭機車而有「
    未滿十八歲之人駕駛機車」之違規事實，乃依道路交通管理
    處罰條例第21條第1項第1款、第3項（漏載）及違反道路交
    通管理事件統一裁罰基準表等規定，以111年4月11日新北裁
    催字第48-C6MC00000號違反道路交通管理事件裁決書（下稱
    原處分），裁處原告罰鍰新臺幣（下同）6,000元，並應參
    加道路交通安全講習。原告不服，遂提起本件行政訴訟。　
    　
二、原告起訴主張及聲明：
（一）主張要旨：
   1、原告於110年7月26日21時21分許，因無照駕駛，警察誘導
      未成年之原告去派出所並未通知法定代理人，逕行開罰單
      ，過程不合法，希望法官做主，附上未接來電的證據。
　 2、有派出所未接來電的時間和開單的時間，開單的地點在派
      出所外面。　　
（二）聲明：原處分撤銷。
三、被告答辯及聲明：
（一）答辯要旨：
   1、觀本件員警密錄器影像內容(「2021_0726_211714_022.MP
      4」畫面時間：21：19：41至21：19：44)，於21：19：41
      至21：19：44處，原告坐在機車駕駛座上，系爭機車往人
      行道前進並有顯示後方車燈，以其車輛前進之方式以觀，
      應為動力方式驅動與人力牽引方式有別，且駕駛人疑似為
      未成年人，員警遂於目睹上情後驅車迴轉欲攔查原告，員
      警抵違規地點時，原告、同車乘客及車輛均已位於人行道
      上，綜上堪認原告確有於人行道上騎乘機車之違規行為，
      故員警攔停行為合於警察職權行使法之要求，符合正當法
      律程序，於法未有不合，有員警答辯報告書在卷可稽，合
      先敘明。
　 2、依駕駛人駕照狀況，原告並未領有駕駛執照，仍駕駛系爭
      機車，原告對無照駕駛事實亦不爭執，有員警密錄器影像
      (「2021_0726_211714_022.MP4」、「2021_0726_212014_
      023.MP4」)可資佐證，影像內容略如下說明：
　　⑴於21：20：27至21：20：49處，原告經員警詢問「有無駕
      照?」、「滿18了嗎?」、「車誰的?」後，原告遂以「無
      駕照」、「未滿18」、「車我爸的」等語回覆。
    ⑵爾後21：20：52至21：23：05處，員警製單時與原告對話
      如下：
      員警：你騎車出來有跟你父親講嗎?
      原告：有，我爸知道我要過來寫報案聯。
      員警：你不知道你沒有駕照嗎?
      原告：我知道。
      員警：你怎麼還騎車出來?
      原告：通融一下啦拜託..拜託拜託。
      員警：這要依規定告發噢，我就開你一個無照駕駛。
      原告：拍謝，不要開啦拜託，我剛才被開。
      員警：沒辦法..我們同事通知你過來的嗎?
      原告：對。
      員警：你既然知道為甚麼還要騎車過來?
      員警：為甚麼不請父親載你過來?父親叫甚麼大名？
      原告：甲○○，他喝酒醉...通融一下拜託一下。
      員警：我就開你一張就好了。
      原告：...拜託一下。
      員警：沒辦法。
      原告：馬上就要走了。
      員警：馬上要不要走沒有關係啊。
      員警：保險證有帶嗎?車子的。
      員警：你不就住五權街而已嗎?
      員警：你說遠也沒很遠，走路都可以過來不是嗎?
   3、綜上，原告明知其不具駕駛執照仍駕車上路之行為，自違
      反道路交通安全規則第50條第1項規定，屬道路交通管理
      處罰條例第21條第1項第1款「無照駕駛」之違規；另原告
      固以員警誘導原告至派出所，舉發不合法為撤銷處分之主
      張，然參酌前述員警與原告之對話可知，原告確有收到派
      出所通知須前往製作報案聯，同時對自身未具駕駛執照之
      事實明確知悉，即應委由具合格駕照之駕駛人載其前往目
      的地，而非以無照駕駛之方式前往，原告之主張並無可採
      ，被告據以作成裁罰處分，應無疑義。
   4、再者，原告於行為時為15歲，已完整接受9年國民義務教
      育，乃具有基本智識之人，縱使未曾考取駕駛證照，應對
      無照不得行駛於道路之基本交通規定知之甚詳，並應確實
      遵守。是原告前揭所述，無非單方所執之詞，委無足取。
   5、綜上所述，被告依法裁處，應無違誤，原告之訴為無理由
      。
（二）聲明：原告之訴駁回。
四、爭點：
　　原告以違規之緣由係因警員誘導原告前往新北市政府警察局
    板橋分局信義派出所，乃訴請撤銷原處分，是否可採？
五、本院的判斷：
（一）前提事實：
      爭訟概要欄所載之事實，除原告主張如「爭點」欄所載而
      訴請撤銷原處分外，其餘事實業據原告於起訴狀所不爭執
      ，且有舉發違反道路交通管理事件通知單影本1紙、違規
      查詢報表影本1紙、新北市政府交通事件裁決處交通違規
      案件陳述書影本1紙、原處分影本1紙、「板橋警察分局舉
      發道路交通管理事件答辯報告書」影本1份、駕駛執照查
      詢資料影本1紙、機車車籍查詢影本1紙、個人戶籍資料〈
      完整姓名〉查詢結果1紙（見本院卷第57頁、第59頁、第61
      頁、第65頁、第71頁至第77頁〈單數頁〉、第79頁、第81頁
      、第123頁）、警員採證錄影擷取畫面18幀（見本院卷第8
      5頁至第119頁〈單數頁〉）及警員採證錄影光碟1片（置於
      本院卷卷末存置袋）足資佐證，是除原告主張部分外，其
      餘事實自堪認定。
（二）原告以違規之緣由係因警員誘導原告前往新北市政府警察
      局板橋分局信義派出所，乃訴請撤銷原處分，不可採：
   1、應適用之法令：
　　⑴道路交通安全規則第2條第1項第1款：　
      本規則用詞，定義如下：一、汽車：指在道路上不依軌道
      或電力架線而以原動機行駛之車輛（包括機車）。
　　⑵道路交通安全規則第50條第1項：　
　　　汽車駕駛執照為駕駛汽車之許可憑證，由駕駛人向公路監
      理機關申請登記，考驗及格後發給之。汽車駕駛人經考驗
      及格，未領取駕駛執照前，不得駕駛汽車。
　　⑶道路交通安全規則第60條第1項第1款第1目：
　　　申請汽車駕駛執照考驗者，應具有下列資格：一、年齡：
      （一）考領普通駕駛執照、輕型或普通重型機車駕駛執照
      須年滿十八歲，最高年齡不受限制。
　　⑷道路交通管理處罰條例第21條第1項第1款、第3項：
      汽車駕駛人，有下列情形之一者，處新臺幣六千元以上一
      萬二千元以下罰鍰，並當場禁止其駕駛：一、未領有駕駛
      執照駕駛小型車或機車。
      未滿十八歲之人，違反第一項第一款或第三款規定者，汽
      車駕駛人及其法定代理人或監護人，應同時施以道路交通
      安全講習。
　　⑸按「本細則依道路交通管理處罰條例第九十二條第四項規
      定訂定之。」、「處理違反道路交通管理事件之程序及統
      一裁罰基準，依本細則之規定辦理。前項統一裁罰基準，
      如附件違反道路交通管理事件統一裁罰基準表。」，違反
      道路交通管理事件統一裁罰基準及處理細則第1條、第2條
      第1項、第2項分別定有明文，是違反道路交通管理事件統
      一裁罰基準及處理細則即係基於法律之授權所訂定，而該
      處理違反道路交通管理事件之統一裁罰基準（即「違反道
      路交通管理事件統一裁罰基準表」）已考量「違反事件」
      、「法條依據」、「法定罰鍰額度或其他處罰」、「違規
      車種類別或違規情節」、「期限內繳納或到案聽候裁決者
      」、「逾越應到案期限30日內，繳納罰鍰或到案聽候裁決
      者」、「逾越應到案期限30日以上60日以內，繳納罰鍰或
      到案聽候裁決者」、「逾越應到案期限60日以上，繳納罰
      鍰或逕行裁決處罰者」等因素，作為裁量之標準，並未違
      反授權之目的及裁量權之本質，是其不僅直接對外發生效
      力，且被告亦應受其拘束而適用之。
   2、查原告（行為時係15歲之未成年人而未領有駕駛執照）於
      前揭時、地駕駛系爭機車，而為執行巡邏勤務之新北市政
      府警察局板橋分局信義派出所警員予以攔查，並以其有「
      無照駕駛（未滿18歲）」之違規事實，乃當場填製新北市
      政府警察局掌電字第C6MC00000號舉發違反道路交通管理
      事件通知單對原告予以舉發，記載應到案日期為110年8月
      25日前，並於110年7月28日移送被告處理，原告之法定代
      理人甲○○於110年8月19日填具「新北市政府交通事件裁決
      處交通違規案件陳述書」，向被告陳述不服舉發等情，業
      如前述，則被告據之認原告駕駛系爭機車而有「未滿十八
      歲之人駕駛機車」之違規事實，乃以原處分裁處原告前揭
      處罰內容，觀諸前開規定，依法洵屬有據。
   3、雖原告執前揭情詞而為主張；惟查：
　　　原告就其未滿18歲而未領有駕駛執照，故依法不得駕駛機
      車一事，衡情當屬明知，則縱使原告係經警員通知而前往
      新北市政府警察局板橋分局信義派出所，但其前往之方式
      顯非僅限於駕駛機車，然原告明知依法不得駕駛機車而仍
      為本件違規駕駛行為，而其所指違規之緣由，亦不足以構
      成阻卻違法事由，是其執之而訴請撤銷原處分，當無足採
      。
（三）本件判決基礎已經明確，兩造其餘的攻擊防禦方法及訴訟
      資料經本院斟酌後，核與判決結果不生影響，無一一論述
      之必要，一併說明。
（四）本件第一審裁判費為300元，所以確定第一審訴訟費用額
      為300元，由原告負擔。
六、結論：原處分並無違誤，原告訴請撤銷為無理由，應予駁回
    。
中　　華　　民　　國　　111 　年　　7 　　月　　25　　日
                  行政訴訟庭  法  官  陳鴻清
一、上為正本係照原本作成。
二、如不服本判決，應於判決送達後20日內，向本院提出上訴狀
    並表明上訴理由（原判決所違背之法令及其具體內容或依訴
    訟資料可認為原判決有違背法令的具體事實），其未載明上
    訴理由者，應於提出上訴後 20 日內向本院補提理由書（上
    訴狀及上訴理由書均須按他造人數附繕本，如未按期補提上
    訴理由書，則逕予駁回上訴），並應繳納上訴裁判費新臺幣
    750 元。
                              書記官  李玉秀
中　　華　　民　　國　　111 　年　　7 　　月　　25　　日